【裁判字號】    89,訴,304
【裁判日期】    890920
【裁判案由】    誣告
【裁判全文】
臺灣新竹地方法院刑事判決                          八十九年度訴字第三四號
    公  訴  人  臺灣新竹地方法院檢察署檢察官
    被      告  丁○○
右列被告因誣告案件，經檢察官提起公訴（八十九年度偵字第八Ｏ五號），本院判決
如左：
    主  文
丁○○意圖他人受刑事及懲戒處分，向該管公務員誣告，處有期徒刑伍月。
    事  實
一、丁○○明知其曾於民國八十八年十二月八日晚間九時三十分許，因超速行駛國道
    二號公路東向十八公里處附近時，遭內政部警政署國道公路警察局第六警察隊員
    警甲○○及乙○○二人攔檢時，並因警員發現丁○○身上有酒氣，當場以酒精濃
    度測試器檢測丁○○之酒精濃度（測試結果為每公升Ｏ‧五Ｏ毫克），而在檢測
    前，甲○○及乙○○二人均未曾給予丁○○摻有米酒之維大力汽水飲用，丁○○
    因當時苦苦哀求警員對其酒後駕車部分通融不要開舉發單遭拒，竟意圖使甲○○
    及乙○○二名員警受刑事及懲戒處分，遂於同日返家後之晚間十一時三十九分，
  委託其不知情之子丙○○，以電腦繕打「意見標題：警察作假，意見內容：我是
    於八十八年十二月八日晚上２１：３７分，駕駛車號Ｌ五─Ｏ一二五號自小客車
    ，在國道東向十八公里處，因超速而被攔下，我也很配合警察的指示去做，但我
    一下車，一名警員叫我喝下一瓶維大力汽水，再做酒精測試，我也不疑有他就配
    合警員，喝下之後，才發覺汽水裡摻有米酒，隨後叫我做酒精測試，測出值竟高
    達０‧５０㎎／ｌ，我當然不服，所以跟他們理論，員警還告訴我沒關係，反正
    沒有超過０‧６５㎎／ｌ，不會上法院，頂多吊銷駕照而已，所以我要申訴，發
    單單位：國道公路警察局第六隊，主管職名章：第六隊樹林分隊長黃柏青，填單
    人執名章：甲○○、乙○○，希望部長能替我主持公道，謝謝！」之足以對執行
    前開勤務員警甲○○及乙○○造成受到刑事或懲戒處分之虞之不實事項之電子郵
    件，再由丙○○之ｊｉｍｍｙ２３＠ｍｓ１２．ｈｉｎｅｔ．ｎｅｔ電子郵件信
    箱傳送至內政部警政署部長信箱內（網址為ｓｅｒｖｉｃｅ＠ｍｏｉ．ｇｏｖ．
    ｔｗ）。嗣經內政部警政署收受前開電子郵件後，發交督察室調查，始悉上情。
二、案經內政部警政署國道公路警察局第六警察隊報告桃園地方法院檢察署檢察官呈
    請臺灣高等法院檢察署檢察長令轉臺灣新竹地方法院檢察署檢察官偵查起訴。
    理  由
一、本件訊之被告丁○○，固不否認有透過其子丙○○之信箱郵寄前開電子郵件之事
    實，惟矢口否認有何誣告犯行，辯稱：當天其確實有喝警察給伊之摻有米酒之維
    大力汽水，警察才叫伊測酒精濃度，伊沒有要使員警受到刑事或懲戒處分的意思
    ，伊只是希望警政署督導下屬，改進執行方法云云，惟查：
（一）由被告所提出之電子郵件標題為：警察作弊之電子郵件確係由證人丙○○之ｊ
      ｉｍｍｙ２３＠ｍｓ１２．ｈｉｎｅｔ．ｎｅｔ電子郵件信箱，以丁○○具名
      ，於八十八年十二月九日晚上十一時三十九分許透過電腦網路傳送至內政部警
      政署部長信箱內（網址為ｓｅｒｖｉｃｅ＠ｍｏｉ．ｇｏｖ．ｔｗ），此有上
      開電子郵件影本在卷可憑，而該電子郵件內容指稱：警察給被告喝摻有米酒之
      維大力汽水後，始檢測酒精濃度，並對於被告之抗議置之不理等情並非係無關
      警員是否涉嫌犯刑事責任之問題，亦非縱查證屬實，僅可能使涉案警察遭上級
      以口頭訓示或極其輕微之行政處分，即依被告所指之事實，乃屬於執勤中之警
察甲○○、乙○○二人在執行公務時，對於構成刑事案件或行政處分之作為酒
      後駕車與否之關鍵性證據─「酒精濃度檢測」之結果以不公正之方式予以偽造
      、變造，將使被告所檢測出之酒精濃度高於應為行政處分（每公升零點二五毫
      克以上）或刑事處罰（有酒精濃度反應且有事實足認不能安全駕駛），而誣陷
      受檢測人即被告。被告雖稱伊投書之目的係因伊當天確實有喝警方給伊之摻有
      米酒之維大力汽水後才做酒精檢測，伊認為伊當時已經承認有喝酒，為何還要
      伊喝米酒，伊並無使員警受刑事或行政懲戒之故意，只是要警政署督促下屬改
      進執行方式云云，然被告可以預期若被告指述之事實經查證為真，警員甲○○
      、乙○○二人此種違法犯紀的行為必將遭受處分，可以認定。
（二）次查，經多次傳訊甲○○及乙○○二人到庭，其二人指稱：當天是執行勤務時
      ，因超速而攔檢被告，被告原本不願意停車，我們一直追到接近三鶯交流道附
      近才攔下被告，被告下車後我們發現其有酒味，所以才做酒精濃度檢測，他當
      時也坦承喝酒，但一直央求我們只要開一張超速罰單就好，且不是很配合做酒
      精濃度檢測，我們告訴他只要未違反刑法之規定，不會送法院，他才配合檢測
      ，因為他並未超過Ｏ‧五五毫克，所以當場製作簡易筆錄讓其簽名後，就讓他
      離去，在開完單後，經被告要求喝水，乙○○就拿我們自購的礦泉水讓被告喝
      並讓他在解酒後順利開車回家，我們根本不可能在值勤時購買汽水來飲用，更
      不可能將汽水摻入米酒給被告喝等語（見臺灣新竹地方法院檢察署八十九年度
      偵字第八Ｏ五號偵查卷第九、十、十二頁及本院八十九年九月七日審理筆錄）
      ，而被告雖堅稱警察確實讓伊喝摻有米酒之維大力汽水云云，但對於是誰交給
      他喝並無法指認是那一位，衡諸常情，一般駕駛人如經攔檢，且有飲酒之情形
      惟恐會遭到處罰，對於警員所採之酒精檢測十分敏感，或加以逃避，或抵賴不
      肯配合，以免濃度過高，除非在爛醉如泥之狀況，如何可能同意喝下仍摻有酒
      精成分之飲料？且被告並非爛醉如泥之程度已經被告及被害人供承在卷，豈有
      可能由被告依警方指示喝下該等飲料再做檢測，顯與常情乖違，況被告於檢測
      結果之酒精濃度檢測表，及酒醉駕車簡易筆錄上均親自加以簽名，並當場收到
      違規罰單，有國道公路警察局第六警察隊取締酒醉駕車簡易筆錄及內政部警政
      署國道公路警察局公警局字第９８４）第0000000號舉發違反道路交通
      管理事件通知單在卷可憑，與其於電子郵寄中所稱：伊當然不服，與警察理論
      ，難認相符，且若果真有上開情事，被告又怎會從容簽名收下罰單？被告始終
      無法提供相當證據以實其說，顯難採信其所指述為真。
    綜上所述，本件事證已臻明確，被告前開所辯，顯屬畏罪卸責之詞，難以採信，
    其誣告人犯罪之犯行洵堪認定，應予依法論科。
二、核被告丁○○所為，係犯刑法第一百六十九條第一項之誣告罪。爰審酌被告自己
    酒後復超速駕車已有違規定在先，因被警員取締後竟為能報復警員而以不實之事
    實向警察機關誣告犯罪，犯罪後仍飾詞狡辯顯不知悔改等一切情狀，量處如主文
    所示之刑，以資懲儆。
三、據上論斷，應依刑事訴訟法第二百九十九條第一項前段，刑法第一百六十九條第
    一項，判決如主文。
本案經檢察官林李嘉到庭執行職務。
中      華      民      國    八十九    年      九      月     二十     日
                                  臺灣新竹地方法院刑事第一庭
                                      法  官  遲  中  慧
右正本證明與原本無異。
如不服本判決，應於判決送達後十日內向本院提出上訴狀( 應附繕本 )，上訴於
臺灣高等法院。
                                      書記官  龔  柏  萃
中      華      民      國    八十九    年      九      月     二十     日
附錄本案論罪科刑法條全文：刑法第一百六十九條第一項、
刑法第一百六十九條
意圖他人受刑事或懲戒處分，向該管公務員誣告者，處七年以下有期徒刑。
意圖他人受刑事或懲戒處分，而偽造、變造證據，或使用偽造變造之證據者，亦同。


司法院資訊處製作；財團法人民間司法改革基金會備份。
